【裁判字號】    97,簡上,229
【裁判日期】    970930
【裁判案由】    家庭暴力罪之傷害
【裁判全文】
臺灣士林地方法院刑事判決             97年度簡上字第229號
上  訴  人  臺灣士林地方法院檢察署檢察官
被      告  甲○○
                    （現因另案於臺灣臺北監獄士林分監執行
                    中）
上列上訴人因被告家庭暴力罪之傷害案件，不服本院刑事庭97年
度簡字第411 號，中華民國97年6 月23日第一審刑事簡易判決（
起訴案號：97年度偵字第6917號），提起上訴，本院管轄之第二
審地方法院合議庭適用第一審通常程序判決如下：
    主  文
原判決撤銷。
甲○○傷害直系血親尊親屬之身體，累犯，處有期徒刑拾月。
    事  實
一、甲○○前於民國88年間，因犯傷害直系血親尊親屬之身體罪
    ，經本院於89年7 月19日，以89年度易字第43號判決判處有
    期徒刑4 月，後經臺灣高等法院於89年10月31日，以89年上
    訴字第3270號判決撤銷原判決，改判處有期徒刑6 月確定，
    並於91年5 月1 日因依法折抵刑期期滿執行完畢（此部分不
    構成累犯），復於92年間，因違反槍砲彈藥刀械管制條例案
    件，經本院於93年1 月16日以93年度訴字第2 號判決判處有
    期徒刑1 年2 月，併科罰金新臺幣60000 元，於93年2 月13
    日確定，並於94年4 月3 日縮刑期滿執行完畢，再於95年間
    ，因妨害公務案件，經本院以95年度士簡字第833 號判決判
    處有期徒刑4 月，於96年1 月30日確定；於95年間，另因竊
    盜案件，經臺灣臺北地方法院以95年度易字第1709號判決判
    處有期徒刑6 月，於95年8 月31日確定，嗣甲○○所犯上開
    妨害公務、竊盜2 罪經本院以96年度聲減字第1275號裁定，
    各減為有期徒刑2 月、3 月，並定應執行有期徒刑4 月，於
    96年8 月14日確定，而於96年11月8 日因縮刑期滿執行完畢
    （以上均構成累犯）。後於97年間，因違反毒品危害防制條
    例案件，經本院以97年度訴字第308 號判決判處應執行有期
    徒刑10月，於97年5 月26日確定，並自97年7 月14日入監執
    行，現仍在監執行中，尚未執行完畢。
二、詎甲○○猶不知惕勵，其為乙○○之子，2 人間具有家庭暴
    力防治法第3 條第3 款所定家庭成員關係。甲○○前因對乙
    ○○實施家庭暴力行為，致乙○○向本院家事法庭聲請民事
    保護令，並經本院於97年3 月11日，以97年度家護字第43號
    核發民事通常保護令，裁定甲○○不得對乙○○實施身體上
    或精神上不法侵害之行為，亦不得對於乙○○為騷擾之聯絡
    行為，甲○○並應於收受裁定之日起5 日內遷出乙○○臺北
    市○○區○○街271 號住所，且甲○○最少應遠離乙○○上
    開住所及位在臺北市○○區○○街錫安巷87號之工作場所至
    少200 公尺，而上揭保護令之有效期間為1 年。嗣甲○○遷
    出乙○○上開住所後，其明知上揭保護令之內容，竟基於違
    反上揭保護令及傷害直系血親尊親屬之犯意，於97年5 月22
    日上午7 時30分許，即上揭保護令效力存續期間內，返回乙
    ○○上開住處，並前往乙○○位於2 樓居處，適乙○○正自
    2 樓下樓，甲○○遂趁乙○○下樓之際，自乙○○身後以左
    手肘勒住乙○○頸部後，復以右手揮拳毆打乙○○右臉頰數
    下，致乙○○受有右外眼角皮下瘀血（起訴書誤植為右下眼
    角皮下瘀血）2x2 公分之傷害，而以此方式違反上揭保護令
    之規定。嗣經乙○○之妻見狀報警處理，經警據報前往現場
    而當場查獲。
三、案經乙○○訴由臺北市政府警察局北投分局報告臺灣士林地
    方法院檢察署檢察官偵查後起訴。
    理  由
壹、證據能力方面：
一、按被告以外之人於審判外之言詞或書面陳述，除法律有規定
    者外，不得作為證據，刑事訴訟法第159 條第1 項固定有明
    文。惟被告以外之人於審判外之陳述，雖不符同法第15 9條
    之1 至之4 之規定，而經當事人於審判程序同意作為證據，
    法院審酌該言詞陳述或書面陳述作成時之情況，認為適當者
    ，亦得為證據。又當事人、代理人或辯護人於法院調查證據
    時，知有第159 條第1 項不得為證據之情形，而未於言詞辯
    論終結前聲明異議者，視為有前項之同意，同法第159 條之
    5 亦定有明文。
二、本案所引用之供述及非供述證據，經本院依法踐行調查證據
    程序，檢察官、被告均不爭執各該證據之證據能力，且亦查
    無依法應排除其證據能力之情形，是後述所引用證據之證據
    能力均無疑義，先予敘明。
貳、實體方面：
一、訊據被告甲○○對於上揭事實坦白承認，並核與證人即告訴
    人乙○○於警詢、檢察官訊問時所指述之情節一致，此外，
    復有本院97年度家護字第43號通常保護令影本、臺北市政府
    警察局北投分局保護令執行紀錄表影本、臺北市立聯合醫院
    陽明院區家庭暴力事件驗傷診斷書各1 份，及告訴人受傷照
    片2 幀附卷可稽，足認被告上開任意性自白核與事實相符，
    可以採取。本件事證明確，被告上揭犯行足可認定，應依法
    論科。
二、按家庭暴力防治法所稱家庭暴力，係指家庭成員間實施身體
    或精神上不法侵害之行為；所稱家庭暴力罪，係指家庭成員
    間故意實施家庭暴力行為而成立其他法律所規定之犯罪，家
    庭暴力防治法第2 條第1 項、第2 項分別定有明文。核被告
    甲○○上開所為，係犯家庭暴力防治法第61條第1 款、第4
    款之違反保護令罪及刑法第277 條第1 項、第280 條之傷害
    直系血親尊親屬罪。被告傷害其父即其直系血親尊親屬之身
    體，應依刑法第280 條規定，依法加重其刑。又告訴人乙○
    ○為被告之父，此據被告、告訴人於警詢、檢察官訊問時一
    致陳明，則被告與告訴人2 人間有家庭暴力防治法第3 條第
    3 款之家庭成員關係，被告對告訴人故意實施身體上不法侵
    害之家庭暴力行為而成立刑法之傷害罪，其所為亦屬家庭暴
    力防治法第2 條第2 項之家庭暴力罪，惟因家庭暴力防治法
    對於家庭暴力罪並無科處刑罰之規定，是以僅依刑法傷害罪
    之規定予以論罪科刑即可。被告以一行為而同時觸犯上開二
    罪名，為想像競合犯，應依刑法第55條之規定，從一重之傷
    害直系血親尊親屬罪處斷。查被告前有如事實欄所載之犯罪
    科刑執行情形，有臺灣高等法院被告前案紀錄表1 份在卷可
    參，被告於前案執行完畢後5 年以內故意再犯本件有期徒刑
    以上之罪，為累犯，應依刑法第47條第1 項之規定遞加重其
    刑。上訴人即臺灣士林地方法院檢察署檢察官據告訴人之請
    求以被告毆打直系血親已非第1 次，其平日對於他人亦有暴
    力犯行，顯見被告為常施用暴力之人，況且被告明知在有保
    護令情形下，仍出手毆打直系血親，顯見其惡性不輕，並造
    成告訴人重大傷害，原審量處有期徒刑4 月顯屬過輕等語，
    提起上訴，本院衡以本件被告前已因犯傷害直系血親尊親屬
    之身體罪，經法院判處有期徒刑6 月確定並執行完畢，詳如
    前述，仍不知悔改，而於知悉本院核發上揭民事通常保護令
    之情形下，再犯同罪質之本案，顯見被告執行前案所科處之
    有期徒刑6 月，仍不足收刑罰執行矯正之效果，且其本件傷
    害告訴人之方式，係自身後以左手肘勒住告訴人頸部後，復
    以右手揮拳毆打告訴人右臉頰數下，均為對告訴人身體之重
    要部分為攻擊，可認被告犯罪之情節嚴重，及被告犯罪所生
    損害等情，認上訴人之上訴非無理由，原審量刑稍有不當，
    應予撤銷。爰審酌被告係告訴人之子，而告訴人係20年2 月
    1 日生，有告訴人之年籍資料在卷可佐，於案發當時已年逾
    77歲，被告竟不顧倫常孝道及告訴人已年老體衰，於知悉本
    院所核發上揭保護令之內容後，仍不遵守該保護令，對告訴
    人施以前揭暴力傷害行為，致告訴人受有前述傷害，實有違
    人倫孝道，惡性非輕，所為非是，且迄今尚未與告訴人和解
    ，以求得告訴人之原諒，及被告犯罪之動機、目的、手段、
    告訴人所受之傷害，並兼衡被告之犯後態度、素行等一切情
    狀，量處如主文所示之刑。至檢察官雖當庭就被告求處有期
    徒刑4 年，惟本院審酌被告本件具體之犯罪情節及前揭各情
    ，認檢察官上開求刑尚嫌過重，而應以主文所示之刑為妥適
    ，附此敘明。
三、本件被告所科之刑，非宣告緩刑、得易科罰金之有期徒刑及
    拘役或罰金，已如前述，原審簡易判決有刑事訴訟法第451
    條之1 第4 項但書第1 款之情形，原審本不得適用刑事訴訟
    法第7 編所定之簡易程序對被告為論罪科刑，而應依刑事訴
    訟法第452 條規定適用通常程序而為審判，則本院於撤銷原
    判決後，適用第一審通常程序而為第一審通常程序判決。
據上論斷，應依刑事訴訟法第455 條之1 第1 項、第3 項、第45
2 條、第369 條第1 項前段、第364 條、第299 條第1 項前段，
家庭暴力防治法第61條第1 款、第4 款，刑法第11條前段、第28
0 條、第277 條第1 項、第55條、第47條第1 項，刑法施行法第
1 條之1 ，判決如主文。
本案經檢察官余秉甄到庭執行職務。
中    華    民    國    97    年    9     月    30    日
                  刑事第七庭審判長法  官 劉秉鑫
                                  法  官 黎惠萍
                                  法  官 王美玲
以上正本證明與原本無異。
如不服本判決，應於收受送達後10日內向本院提出上訴書狀，其
未敘述上訴理由者，應於上訴期間屆滿後20日內向本院補提理由
書狀（均須按他造當事人之人數附繕本）。
                                  書記官  林靜枝
中    華    民    國    97    年    9     月    30    日
附錄本判決論罪科刑之法條：
家庭暴力防治法第61條第1 款、第4 款：
  違反法院依第14條第1 項、第16條第3 項所為之下列裁定者，
  為本法所稱違反保護令罪，處3 年以下有期徒刑、拘役或科或
  併科新臺幣10萬元以下罰金：
  一、禁止實施家庭暴力。
  四、遠離住居所、工作場所、學校或其他特定場所。
刑法第277 條第1 項：
  傷害人之身體或健康者，處3 年以下有期徒刑、拘役或1 千元
  以下罰金。
刑法第280 條
  對於直系血親尊親屬，犯第277 條或第278 條之罪者，加重其
  刑至2 分之1 。


司法院資訊處製作；財團法人民間司法改革基金會備份。
